臺灣彰化地方法院刑事判決
110年度交訴字第84號
公  訴  人  臺灣彰化地方檢察署檢察官
被      告  郭秉融


上列被告因過失致人於死案件，經檢察官提起公訴（110年度調
偵字第338號），被告於準備程序中就被訴事實為有罪之陳述，
經告知簡式審判程序之旨，並聽取公訴人、被告之意見後，本院
合議庭裁定由受命法官獨任依簡式審判程序審理，判決如下：
    主    文
郭秉融犯過失致人於死罪，處有期徒刑陸月，如易科罰金，以新
臺幣壹仟元折算壹日。
    犯罪事實
一、郭秉融於民國109年11月17日15時42分許，騎乘車牌號碼000
    -0000號之普通重型機車，沿彰化縣鹿港鎮鹿和路4段由南往
    北方向行駛，行經鹿和路4段與鹿和路4段288巷之無號誌交
    岔路口時，本應注意行車速度，無速限標誌或標線者，行車
    時速不得超過50公里，且應注意行經無號誌之交岔路口，應
    減速慢行，作隨時停車之準備，而依當時天候晴、日間自然
    光線、路面鋪裝柏油、乾燥、無缺陷、無障礙物、視距良好
    ，客觀上並無不能注意之情事，竟疏未注意，貿然以超過50
    公里之時速直行（該處速限為時速50公里），適同向在前有
    柯色金騎乘車牌號碼000-000號普通重型機車，欲由該處之
    機慢車道左轉迴車，原亦應注意汽車迴車前，應暫停並顯示
    左轉燈光或手勢，看清無來往車輛，並注意行人通過，始得
    迴轉，而依當時相同之狀況，客觀上並無不能注意之情事，
    亦疏未注意，而貿然自該處往左迴轉，因雙方均有前揭之疏
    失，致兩車發生碰撞，柯色金因而人車倒地，受有頭部外傷
    併顱内出血、蜘蛛膜下腔出血、硬腦膜下出血、左股骨骨折
    、左鎖骨骨折、骨盆骨折、橫紋肌溶解症、胸部創傷併左側
    第三根肋骨至第九根肋骨骨折及血胸、急性呼吸衰竭、腹部
    創傷併脾臟、胰臟損傷、急性心肌梗塞等傷害，經緊急送往
    彰化基督教醫療財團法人彰化基督教醫院急救，仍於翌日（
    即同年月18日）22時37分許不治死亡。郭秉融於肇事後，於
    有偵查犯罪職權之機關或個人發覺其上開犯行前，於彰化縣
    警察局鹿港分局承辦員警前往郭秉融就醫之醫院處理時，當
    場承認為肇事人，而自首接受裁判。
二、案經柯色金之女陳慧君告訴及臺灣彰化地方檢察署檢察官相
    驗後自動檢舉偵查起訴。
    理    由
一、本案被告郭秉融所犯係死刑、無期徒刑、最輕本刑為3年以
    上有期徒刑以外之罪，亦非高等法院管轄之第一審案件，被
    告於準備程序進行中，就被訴事實為有罪之陳述，經告知簡
    式審判程序之旨，並聽取公訴人及被告之意見後，本院合議
    庭依刑事訴訟法第273條之1第1項規定，裁定由受命法官獨
    任進行簡式審判程序，且依刑事訴訟法第273條之2、第159
    條第2項之規定，不適用同法第159條第1項之規定，亦不受
    同法第161條之2、第161條之3、第163條之1及第164條至170
    條規定之限制，合先敘明。
二、認定犯罪事實所憑之證據及理由：
  ㈠上開犯罪事實，業據被告於本院準備程序、審理時均坦承不
    諱（見本院卷第35頁、第45頁），核與證人即告訴人陳慧君
    於警詢、偵訊時之證述情節大致相符（見臺灣彰化地方檢察
    署109年度相字第948號相驗卷宗【下稱相卷】第21頁至第23
    頁、第81頁至第83頁，臺灣彰化地方檢察署110年度偵字第1
    476號偵查卷宗【下稱偵卷】第30頁），並有道路交通事故
    現場圖、道路交通事故調查報告表㈠、㈡-1、現場及車損照片
    11張、監視器錄影畫面翻拍照片6張、公路監理電子閘門證
    號查詢機車駕駛人網路列印畫面、車號查詢機車車籍網路列
    印畫面及彰化縣鹿港分局交通分隊110報案紀錄單（見相卷
    第25頁、第97頁、第27頁至第29頁、第31頁至第41頁、第43
    頁至第47頁、第57頁至第59頁、第61頁至第63頁、第67頁至
    第68頁）在卷可憑。而被害人柯色金確因本次車禍受有頭部
    外傷併顱内出血、蜘蛛膜下腔出血、硬腦膜下出血、左股骨
    骨折、左鎖骨骨折、骨盆骨折、橫紋肌溶解症、胸部創傷併
    左側第三根肋骨至第九根肋骨骨折及血胸、急性呼吸衰竭、
    腹部創傷併脾臟、胰臟損傷、急性心肌梗塞等傷害，經送醫
    救治，仍於同年11月18日22時37分許不治死亡乙情，此有彰
    化基督教醫療財團法人彰化基督教醫院（下稱彰基醫院）法
    醫參考病歷資料、診斷書各1紙附卷足稽（見相卷第65頁、
    第103頁），復經臺灣彰化地方檢察署檢察官督同法醫師相
    驗屬實，製有相驗筆錄、相驗屍體證明書、被害人死亡相驗
    照片、檢驗報告書等存卷可考（見相卷第79頁、第85頁、第
    91頁至第95頁、第105頁至第115頁），足認被告之自白確與
    事實相符，洵堪採信。
  ㈡行車速度，無速限標誌或標線者，行車時速不得超過50公里
    ；行經無號誌之交岔路口，應減速慢行，作隨時停車之準備
    ，此觀道路交通安全規則第93條第1項第1款、第2款之規定
    即明。被告係領有機車駕駛執照之人（見相卷第57頁），其
    對上開規定應知之甚詳，而負有依上揭交通法規行駛之注意
    義務；且依卷附道路交通事故現場圖、道路交通事故調查報
    告表㈠、㈡-1、現場及車損照片所示（見相卷第25頁、第97頁
    、第27頁至第29頁、第31頁至第41頁），本案事發地點，係
    速限50公里之無號誌交岔路口，且依當時天候晴、日間自然
    光線、柏油路面、乾燥、無缺陷、無障礙物、視距良好，並
    無不能注意之情事，被告騎乘機車，行經無號誌交岔路口之
    案發地點時，竟未依上開規定減速慢行，作隨時停車之準備
    ，即貿然以超過50公里之時速超速行駛，未遵守道路交通安
    全規則而肇事，致被害人因此倒地受傷，受有前述傷害，最
    終不治死亡，則被告對於上開駕車肇事並使人死亡之行為具
    有過失責任自明。又按汽車（包含機車）迴車前，應暫停並
    顯示左轉燈光或手勢，看清無來往車輛，並注意行人通過，
    始得迴轉，此觀道路交通安全規則第106條第1項第5款之規
    定即明。是被害人左轉迴車前疏未注意暫停並看清無來往車
    輛，即貿然左轉迴車，被害人於本案車禍之發生，雖亦與有
    過失，然仍無法因此解免被告之過失。又本案經送交通部公
    路總局車輛行車事故鑑定覆議會鑑定肇事原因，鑑定結果認
    ：「一、柯色金駕駛普通重型機車，行經無號誌路口，由機
    慢車道往左（迴）轉時，未暫停並看清無來往車輛，為肇事
    主因。二、郭秉融駕駛普通重型機車，行經無號誌路口，未
    減速慢行反超速行駛，致遇狀況煞閃不及，為肇事次因」此
    有交通部公路總局車輛行車事故鑑定覆議會覆議字第000000
    0號覆議意見書1份在卷可參（見臺灣彰化地方檢察署110年
    度調偵字第338號偵查卷宗第17頁至第20頁），亦同此認定
    ，益證被告確有過失甚明。此外，被害人確因本案車禍死亡
    ，已詳述如前，則被告上開過失行為與被害人之前述死亡結
    果間，自具有相當因果關係。
  ㈢綜上所述，本案事證明確，被告上開犯行洵堪認定，應予依
    法論科。
三、論罪科刑之依據：
  ㈠核被告所為，係犯刑法第276條之過失致人於死罪。
  ㈡本案車禍發生後，承辦警員前往傷者就醫之醫院處理時，被
    告在場，並當場承認為肇事人而自首犯罪，此有彰化縣警察
    局道路交通事故肇事人自首情形紀錄表1份在卷可佐（見相
    卷第55頁），其係對於未發覺之罪自首並接受裁判，爰依刑
    法第62條前段之規定，減輕其刑。
  ㈢爰以被告之責任為基礎，並審酌其騎乘機車，行經無號誌路
    口時，疏未注意減速慢行，作隨時停車之準備，反超速行駛
    ，因而肇事，進而造成被害人死亡之結果，對被害人家屬造
    成無可彌補之傷害，且迄未能與被害人家屬達成調解之情形
    ，應嚴加譴責；並考量被告對本次車禍事故之發生雖有過失
    ，然被害人左轉迴車前疏未注意暫停並看清無來往車輛，即
    貿然左轉迴車，為肇事主因，被告前開之疏失為肇事次因，
    尚難要求被告應負完全之肇事責任；兼衡其自述為高中畢業
    之智識程度、打工、未婚、無子、與父母同住之生活狀況（
    見本院卷第46頁）及犯後坦承犯行之態度等一切情狀，量處
    如主文所示之刑，並諭知易科罰金之折算標準。至檢察官雖
    僅具體求處有期徒刑7月以上，惟本院考量上情後，認檢察
    官求刑稍嫌過重，附予敘明。
據上論斷，應依刑事訴訟法第273條之1第1項、第299條第1項前
段，刑法第276條、第41條第1項前段、第62條前段，刑法施行法
第1條之1第1項，判決如主文。
本案經檢察官蔡勝浩提起公訴，檢察官吳皓偉到庭執行職務。
中　　華　　民　　國　　110 　年　　10　　月　　6 　　日
                  刑事第七庭    法  官  巫美蕙
以上正本證明與原本無異。
如不服本判決應於收受判決後20日內向本院提出上訴書狀，並應
敘述具體理由。其未敘述上訴理由者，應於上訴期間屆滿後20日
內向本院補提理由書(均須按他造當事人之人數附繕本)「切勿逕
送上級法院」。
告訴人或被害人如對本判決不服者，應具備理由請求檢察官上訴
，其上訴期間之計算係以檢察官收受判決正本之日期為準。
中　　華　　民　　國　　110 　年　　10　　月　　6 　　日
                                書記官  林婷儀
附錄本案論罪科刑法條：
中華民國刑法第276條
因過失致人於死者，處5年以下有期徒刑、拘役或50萬元以下罰
金。